臺灣臺北地方法院刑事判決　　　　　　　　　　　　　九十三年度易緝字第六一號
　　公　訴　人　臺灣臺北地方法院檢察署檢察官
　　被　　　告　乙○○
右列被告因詐欺案件，經檢察官提起公訴（八十五年度偵字第六六六號），本院判決
如左：
    主  文
乙○○連續以詐術得財產上不法之利益，處有期徒刑陸月，如易科罰金，以佰元折
算壹日。緩刑年。
    事  實
一、乙○○於民國八十三、四年間，承包基隆河整治工程，竟基於詐欺得利之概括犯
    意，先於八十三年八月間，委由雅婷工業股份有限公司（下稱雅婷公司）施作水
    泥塊吊運工程，約定施工期間為六個月，報酬採月結方式；嗣雅婷公司完工後向
    乙○○請款，乙○○先後簽發以其妻陳張玉珠為發票人、發票日分別為八十四年
    七月三十日與八十四年八月三十日、面額各為二十五萬元與二十三萬七千元、付
    款人均為華南商業銀行新店分行之支票二紙，及以其弟陳邦龍為發票人、發票日
    分別為八十四年十月三十日與八十四年十一月三十日、面額各為二十三萬七千元
    與二十五萬元、付款人均為臺北銀行景美分行之支票二紙給付工程款，詎上開支
    票屆期提示，均因拒絕往來或存款不足而退票，連同未簽發票據部分共計積欠一
    百二十七萬元之工程款，乙○○因而詐得等價之勞務提供。又於八十四年四、五
    月間，委由明奕工程行即甲○○施作部分基隆河整治工程，嗣甲○○完工後向乙
    ○○請款，乙○○則簽發以其妻陳張玉珠為發票人、發票日為八十四年六月二十
    日、面額十七萬九千五百元、付款人為華南商業銀行新店分行之支票一紙給付工
    程款，詎上開支票屆期提示不獲付款，經甲○○向乙○○催討，乙○○乃再交付
    以陳張玉珠為發票人、發票日八十四年七月十九日、到期日八十四年十月十九日
    、面額十七萬九千元之本票一紙予甲○○，然屆期提示仍不獲兌現，計積欠十七
    萬九千五百元之工程款，乙○○因而詐得等價之勞務提供。嗣因乙○○逃匿無蹤
    、避不處理債務，雅婷公司及甲○○始知受騙。
二、案經雅婷公司告訴臺灣臺北地方法院檢察署檢察官偵查起訴。
    理  由
一、訊據被告乙○○固坦承曾委請雅婷公司及甲○○施作上開工程及積欠彼等如上之
    工程款等情，惟矢口否認有何詐欺犯行，辯以：伊是因野心太大導致週轉不靈才
    無法給付工程款，並無詐欺的意圖云云。惟查，右揭事實，業據告訴人雅婷公司
    、甲○○指訴綦詳，參以被告既於本院審理時自承伊確有依約領得基隆河整治工
    程之工程款等語，是若其無詐欺得利之故意，應有資力可給付告訴人工程款，而
    非分文未付。被告雖又辯稱：伊當時野心太大，同時間還兼有其他工程之施作，
    為週轉之故將基隆河整治工程之工程款挪作其他工程使用，只是最後仍週轉不靈
    云云，但其於本院審理期間，始終未能提出其當時兼作其他工程及將基隆河整治
    工程領得之工程款用於何處之相關資料以供本院審酌，是其空口為上開辯解，要
    不足採。此外，復有前述支票、本票暨退票理由單影本、華南商業銀行新店分行
    九十三年六月三日（93）華新店字第一四六號函及其附件、臺北銀行九十三年七
    月二十七日北銀景美字第九三六００一０四００號函及其附件在卷可佐，本件事
    證明確，被告犯行洵堪認定，應依法論科。
二、核被告所為，係犯刑法第三百三十九條第二項、第一項之詐欺得利罪。被告先後
    多次犯行，時間緊接，方法相同，觸犯構成要件相同之罪，顯係基於概括犯意為
    之，為連續犯，依刑法第五十六條之規定，以一罪論，並加重其刑。被告詐欺告
    訴人甲○○部分雖未據起訴，然本院認有連續犯之裁判上一罪關係，為起訴效力
    所及，本院自應併予審究。爰審酌被告無前科之品行、犯罪之手段、所詐得利益
    價值、與告訴人達成和解之犯後態度等一切情狀，量處如主文所示之刑，被告行
    為後，刑法第四十一條已於九十年一月四日修正，嗣經總統於九十年一月十日公
    布，並自同年一月十二起生效，依現行刑法第四十一條第一項前段之規定：「犯
    最重本刑為五年以下有期徒刑以下之罪，而受六個月以下有期徒刑或拘役之宣告
    ，因身體、教育、職業、家庭之關係或其他正當事由，執行顯有困難者，得以一
    元以上三元以下折算一日，易科罰金」，較之修正前之刑法第四十一條以「犯最
    重本刑為三年以下有期徒刑以下之罪，而受六個月以下有期徒刑或拘役之宣告」
    ，始得易科罰金之規定，以修正後現行刑法第四十一條第一項之規定較有利於被
    告，被告行為時，雖在刑法第四十一條修正生效之前，惟依刑法第二條第一項前
    段規定，仍應適用裁判時即修正後之刑法第四十一條第一項前段之規定，諭知易
    科罰金之折算標準。末查，被告前未曾受有期徒刑以上刑之宣告，此有臺灣高等
    法院被告全國前案紀錄表在卷可稽，因一時短於思慮致為本案犯行，審理中與告
    訴人達成民事和解（本院九十三年九月十日審判筆錄參照），足見被告經此偵審
    教訓，已知所警惕，而無再犯之虞，本院認為前開對其宣告之刑，以暫不執行為
    適當，爰宣告緩刑三年，以勵自新及依約執行民事和解條件。
據上論斷，應依刑事訴訟法第二百九十九條第一項前段，刑法第二條第一項前段、第
五十六條、第三百三十九條第二項、第一項、第四十一條第一項前段（修正後）、第
七十四條第一款，罰金罰鍰提高標準條例第一條前段、第二條，判決如主文。
本案經檢察官葉雅婷到庭執行職務
中　　　華　　　民　　　國　　九十三　　年　　　九　　　月　　二十四　　日
                                      臺灣臺北地方法院刑事第三庭
                                          審判長法  官　劉 慧 芬
                                          　　　法　官　蔡 如 琪
                                          　　　法　官　歐陽漢菁
右正本證明與原本無異。
如不服本判決，應於判決送達後十日內，向本院提出上訴狀。
                                        　　　  書記官  沈 芳 君
中　　　華　　　民　　　國　　九十三　　年　　　九　　　月　　二十七　　日
附錄本案論罪科刑法條全文
中華民國刑法第三百三十九條
意圖為自己或第三人不法之所有，以詐術使人將本人或第三人之物交付者，處五年以
下有期徒刑、拘役或科或併科一千元以下罰金。
以前項方法得財產上不法之利益或使第三人得之者，亦同。
前二項之未遂犯罰之。
